臺灣臺南地方法院民事判決　九十年度訴字第一九四○號
　　原　　　告　　振民機器工廠有限公司
　　法定代理人　　丁○○
　　兼訴訟代理人　戊○○
　　法定代理人　　丙○○
　　訴訟代理人　　甲○○
　　被　　　告　　乙○○
右當事人間請求侵權行為損害賠償事件，本院判決如左：
    主      文
被告應連帶給付原告振民機器工廠有限公司新台幣肆拾伍萬伍仟伍佰元、原告戊○○
萬伍仟伍佰柒拾元，及均自民國九十年九月三十日起至清償日止，按週年利率百分
之五計算之利息。
原告其餘之訴駁回。
訴訟費用由被告連帶負擔十分之九，餘由原告負擔。
本判決原告勝訴部分，於原告戊○○以新台幣壹萬貳仟元、原告振民機器工廠有限公
司以新台幣壹拾伍萬貳仟元為被告供擔保後，得各就其勝訴部分假執行。
原告其餘假執行之聲請駁回。
    事      實
甲、原告方面：
  一、聲明：求為判決：
            （一）被告應連帶給付原告振民機器工廠有限公司（下稱振民公司）新
                  台幣（下同）四十七萬五千五百元、原告戊○○五萬五千六百七
                  十元，及均自民國九十年九月三十日起至清償日止，按週年利率
                  百分之五計算之利息。
            （二）願供擔保請准宣告假執行。
  二、陳述：
      （一）原告戊○○於九十年七月十七日十七時四十六分許，駕駛原告振民公司
            所有之車號ＳＵ—七八七九號自用小客車（下稱系爭自小客車）途經高
            速公路南下三二六公里附近（即台南縣仁德鄉），因塞車之故，車輛於
            行駛中暫停。詎被告乙○○竟應注意能注意而無不注意之情事，駕駛油
            灌車中因車速過快且未保持安全距離，致煞車不及，由後方追撞原告黃
            偉銘駕駛之上開自用小客車及其他六部汽車，致原告戊○○受有胸部、
            上、下肢挫擦傷併瘀青、腹部鈍傷及腦震盪等傷害，原告戊○○所有外
            傷雖已復原，但仍有頭部外傷後遺症，被告乙○○有過失至明。
      （二）因被告乙○○之不法侵害，致原告戊○○受有胸部、上、下肢挫擦傷併
            瘀青、腹部鈍傷及腦震盪等傷害，自應由被告連帶支付所支出之醫藥費
            五千六百七十元，並應另行支付五萬元之精神慰藉金以資慰藉。又因被
            告乙○○之不法侵害，原告戊○○所駕駛之原告振民公司所有系爭自小
            客車遭嚴重撞擊而損毀，送修理廠，並經豪偉汽車股份有限公司評估已
            達全損狀態無法修復。查上開一九九五年份ＶＯＬＶＯ型自小客車在中
            古汽車市場仍價值四十七萬元，此部分自應由被告負賠償之責。另上開
            遭被告乙○○撞及之自小客車，由案發現場高速公路拖吊至修理工廠之
            拖吊費用為五千五百元，此部分亦應由被告乙○○負擔，爰依民法第一
            百八十四條、第一百九十五條第一項提起本件訴訟。
      （三）被告乙○○受僱於被告啟勝通運股份有限公司（下稱啟勝公司），本件
            事故發生時，其駕駛該公司所屬之油灌車執行職務，則依上開法條規定
            被告啟勝公司對於其受僱人即被告乙○○不法侵害原告等權利之行為，
            自應負連帶賠償責任。
  三、證據：提出診斷證明書二紙、收據三紙、照片六張暨證明書乙紙、行車執照、
      中古車權威車訊資料、拖吊費收據、台灣省臺南區車輛行車事故鑑定委員會函
      影本各乙份為證。
乙、被告方面：
    被告啟勝公司、乙○○均未於言詞辯論期日到場，據其以前準備程序期日所為之
    聲明及陳述如左：
    一、被告啟勝公司部分：
      （一）聲明：請求駁回原告之訴。
      （二）陳述：願就兩造可接受之金額達成和解。
    二、被告乙○○部分：
      （一）聲明：請求駁回原告之訴。
      （二）陳述：有誠意解決問題。
丙、本院依職權向內政部警政署國道公路警察局第五警察隊調取事故現場調查表等相關
    資料並函請臺南市汽車公會鑑定系爭車輛價值。
    理      由
甲、程序方面：
    被告啟勝公司、乙○○經合法通知，均未於最後言詞辯論期日到場，核無民事訴
    訟法第三百八十六條各款所列情形，爰依原告聲請，由其一造辯論而為判決。
乙、實體方面：
一、原告起訴主張：原告戊○○於九十年七月十七日十七時四十六分許，駕駛原告振
    民公司所有之系爭自用小客車途經高速公路南下三二六公里附近（即台南縣仁德
    鄉），因塞車之故，車輛於行駛中暫停。詎被告乙○○竟應注意能注意而無不注
    意之情事，駕駛油灌車中因車速過快且未保持安全距離，致煞車不及，由後方追
    撞原告戊○○駕駛之上開自用小客車及其他六部汽車，致原告戊○○受有胸部、
    上、下肢挫擦傷併瘀青、腹部鈍傷及腦震盪等傷害，並支出醫藥費五千六百七十
    元，被告乙○○應就其過失行為負擔損害賠償之責，又被告乙○○應另行支付五
    萬元之精神慰藉金以資慰藉。此外，原告戊○○所駕駛之原告振民公司所有系爭
    自小客車遭被告乙○○嚴重撞擊已達全損狀態無法修復，上開系爭自小客車在中
    古汽車市場仍價值四十七萬元，此部分自應由被告乙○○負賠償之責。另上開遭
    被告乙○○撞及之自小客車，由案發現場高速公路拖吊至修理工廠之拖吊費用為
    五千五百元，此部分被告乙○○亦應負擔。又被告乙○○受僱於被告啟勝通運股
    份有限公司（下稱啟勝公司），本件事故發生時，其駕駛該公司所屬之油灌車執
    行職務，則依上開法條規定被告啟勝公司對於其受僱人即被告乙○○不法侵害原
    告等權利之行為，同負賠償責任，為此原告爰依侵權行為之法律關係請求被告應
    連帶賠償原告振民公司四十七萬五千五百元、原告戊○○五萬五千六百七十元，
    及均自九十年九月三十日起至清償日止，按週年利率百分之五計算之利息等語。
    被告則表示願就其應負責部分負賠償之責等語。
二、原告主張：原告戊○○於九十年七月十七日十七時四十六分許，駕駛原告振民公
    司所有之系爭自用小客車途經高速公路南下三二六公里附近，因塞車之故，車輛
    於行駛中暫停。詎被告乙○○竟應注意能注意而無不注意之情事，駕駛油灌車中
    因車速過快且未保持安全距離，致煞車不及，由後方追撞原告戊○○駕駛之上開
    自用小客車及其他六部汽車，致原告戊○○受有胸部、上、下肢挫擦傷併瘀青、
    腹部鈍傷及腦震盪等傷害，系爭自小客車則遭被告乙○○嚴重撞擊已達全損狀態
    無法修復等情，業據原告提出診斷證明書二紙、收據三紙、照片六張暨證明書乙
    紙及台灣省臺南區車輛行車事故鑑定委員會函影本乙份為證，並為被告所不爭執
    ，復經本院向內政部警政署國道公路警察局第五警察隊調取事故現場調查表等相
    關資料查核屬實。是被告乙○○駕駛半聯結車，行經肇事地點道路，未保持安全
    距離，未注意車前狀況，追撞正常行駛於肇事地點道路之原告戊○○，其行為顯
    有過失至明，而原告所提台灣省臺南區車輛行車事故鑑定委員會函所示鑑定意見
    亦同此見解。綜上，被告乙○○過失傷害原告戊○○之身體及過失損壞原告振民
    公司所有之系爭自小客車之行為，至為灼然，其侵權行為與原告所受人身傷害及
    車輛損壞之間，具有相當因果關係，足堪認定。
三、按因故意或過失，不法侵害他人之權利者，負損害賠償責任；又不法侵害他人之
    身體或健康者，對於被害人因此喪失或減少勞動能力或增加生活上之需要時，應
    負損害賠償責任；再不法侵害他人之身體、健康、名譽、自由、信用、隱私、貞
    操，或不法侵害其他人格法益而情節重大者，被害人雖非財產上之損害，亦得請
    求賠償相當之金額；復按不法毀損他人之物者，應向被害人賠償其物因毀損所減
    少之價額；民法第一百八十四條第一項前段、第一百九十三條第一項、第一百九
    十五條第一項前段、第一百九十六條分別定有明文。查原告主張原告戊○○為被
    告過失傷害及系爭自小客車為被告撞損之事實，已如前述可信為真實，揆諸前開
    規定，被告乙○○對於原告所受之損害，自應負損害賠償責任；而被告乙○○受
    僱於被告啟勝公司，本件事故發生時，其駕駛該公司所屬之油灌車執行職務，則
    依民法第一百八十八條之規定，被告啟勝公司對於其受僱人即被告乙○○不法侵
    害原告等權利之行為，亦應負賠償責任，是原告本於侵權行為之法律關係訴請被
    告連帶賠償損害，自屬有據。
四、至原告請求被告應連帶給付損害賠償之金額，是否應予准許，茲分述如次：
    （一）原告振民公司部分：
      １．車損部分：
          原告振民公司所有之系爭自小客車，因遭被告乙○○駕駛之半聯結車嚴重撞
          擊，已達全損狀態無法修復乙節，業據原告提出豪偉汽車股份有限公司出具
          之證明書及照片六張為證，復為被告所不爭執，則原告振民公司所述上開情
          節，堪信為真正。又本院依職權函請臺南市汽車公會鑑定系爭車輛價值，該
          工會函覆：一九九五年份ＶＯＬＶＯ廠牌八五０ＴＵＲＢＯ型式之自用小客
          車，於九十年七月間之價值，經該會鑑定委員評估結果，於當時市價約值四
          十五萬元等語，有該公會九十年十一月二十八日（９０）南市汽商治字第一
          二八號函附卷可參，被告就上開函示內容亦表示無意見。是原告振民公司主
          張其因被告乙○○之過失行為致其所有系爭自小客車全損而無法修復，受有
          相當於汽車價值四十五萬元之損害，爰請求被告連帶給付車損金額四十五萬
          元為有理由，逾此部分之請求，於法即屬無據。
      ２．車禍事故現場拖吊原告之營業小客車之費用部分：
          原告振民公司請求被告連帶賠償此部分之損害五千五百元，業據原告振民公
          司提出順益汽車拖吊有限公司收據影本二紙為證，且為被告所不爭執，是原
          告振民公司此部分之請求自應准許。
      ３．綜上，原告振民公司就其所有系爭自小客車因事故發生所生之損害部分，請
          求損害額四十五萬五千五百元之部分，為有理由，逾此部分之請求，於法不
          合，不應准許。
  （二）原告戊○○部分：
    １．醫藥費用：
        原告戊○○主張其受傷後前往奇美醫院及仁愛醫院診治，共計支出之醫療費
        用五千六百七十元，並提出診斷證明書二紙、收據影本三紙及醫療費用明細
        暨收據乙紙為證，惟核前開收據影本上之記載，原告戊○○所支出之費用中
        有一百元為原告戊○○向醫院申請開立診斷證明書之費用，非屬侵權行為所
        生財產上之損害，原告戊○○自不得請求賠償（最高法院六十六年度第五次
        民庭庭推總會議決議二參照），是原告戊○○所實際支出之醫療費用為五千
        五百七十元，且經核原告戊○○所受之傷害及上開收據記載之醫療項目，堪
        認其所支出者係屬治療上之必要費用，被告就此復未爭執，是原告戊○○請
        求被告給付醫療費用五千五百七十元，洵屬正當，應予准許，逾此部分之請
        求，為無理由，不應准許。
    ２．精神慰藉金部分：
        查原告戊○○職業為工，教育程度為高中，其因本件交通事故而受有胸部、
        雙上、下肢挫擦傷併瘀青等傷害；被告乙○○則為職業司機，教育程度為國
        小。本院審酌兩造之身分、社會地位、智識水準、經濟狀況、原告戊○○所
        受傷害之程度，及原告戊○○所受精神打擊及痛苦程度等因素，認原告戊○
        ○請求被告賠償非財產上損害賠償之金額，以三萬元為適當。
    ３．綜上，原告戊○○就其人身傷害部分，請求損害額三萬五千五百七十元之部
        分，為有理由，逾此部分之請求，不應准許。
五、從而，原告本於侵權行為法律關係，請求被告連帶給付原告振民公司四十五萬五
    千五百元、原告戊○○三萬五千五百七十元，及均自九十年九月三十日起至清償
    日止，按週年利率百分之五計算之利息，為有理由，應予准許，至逾此部分之請
    求，則無理由，應予駁回。
六、原告就勝訴部分陳明願供擔保，聲請宣告假執行，核無不合，爰酌定相當擔保金
    額准許之。至於原告敗訴部分，其假執行之聲請已失所附麗，應予駁回。
七、結論：原告之訴為一部有理由，一部無理由，依民事訴訟法第三百八十五條第一
    項前段、第七十九條但書、第八十五條第一項前段、第二項、第三百九十條第二
    項，判決如主文。
中　　　華　　　民　　　國　　九十一　　年　　　三　　　月　　　五　　　日
                                臺灣臺南地方法院民事第二庭
~B審判長法　官　王慧娟
~B　　　法　官　王慧娟
~B　　　法　官　王慧娟　王慧娟
右為正本係照原本作成
如對本判決上訴，須於判決送達後廿日內向本院提出上訴狀
中　　　華　　　民　　　國　　九十一　　年　　　三　　　月　　　五　　　日
~B法院書記官　黃玉真
